臺灣高雄地方法院民事裁定　　　　　 99年度消債聲字第194號
聲　請　人　謝宥辰
代　理　人　楊昌禧律師
上列當事人依消費者債務清理條例之規定，聲請免責事件，本院
裁定如下：
    主  文
聲請人謝宥辰不免責。
    理  由
一、按債務人有下列各款情形之一者，法院應為不免責之裁定，
    但債務人證明經普通債權人全體同意者，不在此限：一、於
    七年內曾依破產法或本條例規定受免責；二、隱匿、毀損應
    屬清算財團之財產，或為其他不利於債權人之處分；三、捏
    造債務或承認不真實之債務；四、因浪費、賭博或其他投機
    行為，致財產顯然減少或負擔過重之債務，而生開始清算之
    原因；五、於清算聲請前一年內，已有清算之原因，而隱瞞
    其事實，使他人與之為交易致生損害；六、明知已有清算原
    因之事實，非基於本人之義務，而以特別利於債權人中之一
    人或數人為目的，提供擔保或消滅債務；七、隱匿、毀棄、
    偽造或變造帳簿或其他會計文件之全部或一部，致其財產之
    狀況不真確；八、故意於財產及收入狀況說明書為不實之記
    載，或有其他故意違反本條例所定義務之行為，消費者債務
    清理條例第134 條定有明文。
二、經查：
（一）聲請人前曾依消費者債務清理條例之規定，向本院為清算
      之聲請，雖經本院於民國98年6 月8 日以本院98年度消債
      清字第105 號民事裁定准予相對人進行清算程序，惟因於
      清算程序進行中，經核聲請人名下之財產，不足以支應消
      費者債務清理條例第108 條各款所定之財團費用及財團債
      務，故無繼續進行清算之實益，而經本院再於99年10月29
      日以98年度司執消債清字第77號民事裁定裁定清算程序終
      止。以上事實均經本院依職權核閱本院98年度消債清字第
      105 號、98年度司執消債清字第77號卷宗無訛。
（二）而聲請人所積欠之債務，除房屋貸款外，多係信用卡及現
      金卡之債務；又聲請人所積欠之房屋貸款，原係於87年間
      向臺灣土地銀行股份有限公司（下稱土地銀行）申貸而得
      ，並因係首次購屋，而享有政府補貼利息之優惠，惟聲請
      人自90年3 月22日起，即發生逾期欠繳之情事，此經土地
      銀行函覆明確（見本院卷第29、30頁）。本院認聲請人所
      積欠之房屋貸款，既係用於自住，此有聲請人所有之土地
      、建物登記謄本及戶籍謄本在卷可供比對（見本院98年度
      消債清字第105 號卷第8-11、第43頁），復享有政府之利
      息方面之補貼，堪認聲請人本當盡力支付房屋貸款，免遭
      拍賣求償，然聲請人既自90年3 月22日起，即有逾期未繳
      房屋貸款之情事，堪認聲請人應早自90年3 月份起，經濟
      狀況即有困難。
（三）又經本院依職權向聲請人之債權人函調聲請人信用卡消費
      紀錄及現金卡動支紀錄及核閱之結果，聲請人早於92年1
      月28日起，即申請土地銀行之現金卡使用，此經土地銀行
      陳報明確（見本院卷第30頁）；聲請人復於同年9 月起，
      即再使用國泰世華銀行股份有限公司（下稱國泰世華銀行
      ）所核發之信用卡為預借現金，此亦經國泰世華銀行陳報
      在卷，並有歷史消費明細表附卷可稽（見本院卷第55-56
      頁）；另於93年3 月間，開始使用萬泰商業銀行股份有限
      公司（下稱萬泰銀行）所核發之現金卡預借現金，且自該
      月（即93年3 月）起，每月均使用萬泰銀行之現金卡預借
      現金；復於93年8 月起，即陸續向台北富邦商業銀行股份
      有限公司（下稱富邦銀行）辦理信用貸款，貸款額度分別
      為新臺幣（下同）43萬元及59萬元，此有萬泰銀行及富邦
      銀行陳報狀及借款明細在卷可稽（見本院卷第19 －28 頁
      ），再於93年12月及94年1 月，另向台北國際商業銀行（
      下稱台北銀行）分別借款70萬及30萬元，此有其後承受台
      北銀行債權之永豐商業銀行股份有限公司（下稱永豐銀行
      ）所檢送之信用貸款申請書及借據在卷可憑（見本院卷第
      115-117 頁）。由聲請人自93年3 月間起，即每月持續使
      用現金卡預借現金，其後復有再為信用貸款之舉等情綜合
      以觀，堪認聲請人至遲應於93年3 月起，即已陷於嚴重支
      付困難之窘境。
（四）惟聲請人既於90年3 月間即因經濟困難而有房屋貸款欠繳
      之情，已如前述，本即應撙節開支，並減少其不必要之生
      活費用，然聲請人復自90年4 月份起，多次持中國信託商
      業銀行股份有限公司（下稱中國信託）所核發之信用卡，
      多次於諸如大統百貨公司、遠百企業公司、真光大順店等
      進行消費，其中不乏金額逾萬元者，此有中國信託所檢送
      之聲請人信用卡消費明細在卷可憑（見本院卷第65頁以下
      ）。再觀聲請人之現金卡使用紀錄及借款狀況，聲請人平
      均每月所預借之款項，客觀上均已逾其維持自身最低生活
      費用之程度，蓋聲請人於93年間，除持萬泰銀行所核發之
      現金卡，總計預借現金84,600元外，復如前所述向台北銀
      行借款70萬元，向富邦銀行合計借款102 萬元，而於94年
      間，除如前所述向台北銀行借款30萬元外，復持萬泰銀行
      之現金卡，借款206,282 元，兩年合計就上開借款即已逾
      200 萬元，折合每月平均借款逾8 萬元，此外，聲請人尚
      曾持國泰世華銀行及中國信託所核發之信用卡，於93、94
      年度預借現金，此均有前開銀行所檢送之聲請人消費明細
      或借款資料在卷，參照前述聲請人所持有中國信託信用卡
      之消費模式，苟非聲請人先前確有莫名浪費或投機情事，
      縱其有房屋貸款之負擔，惟在享有優惠利率之情形下，衡
      情當不至於平均每月均需向金融機構商借逾8 萬元之款項
      用以支付屆期之欠款。是應堪認聲請人應確有浪費情事，
      方致積欠龐大之債務而致無法清償。
三、綜上所述，本院既認聲請人有首引法條第4 款之事實，而不
    宜依消費者債務清理條例第135 條之規定予以免責，又聲請
    人復無法證明其業經普通債權人全體之同意，則依上說明，
    本件聲請人不得免責，爰裁定如主文。
中    華    民    國   100    年    1     月    18    日
              民事第六庭    法      官  李怡諄
上為正本係照原本作成
如不服本裁定，應於裁定送達後10日內，以書狀向本院提出抗告
，並繳納抗告費新臺幣1千元
中    華    民    國   100    年    1     月    18    日
                            書  記  官  陳俊亦